【裁判字號】    94,訴,250
【裁判日期】    950530
【裁判案由】    違反槍砲彈藥刀械管制條例等
【裁判全文】
臺灣士林地方法院刑事判決               94年度訴字第250號
公  訴  人  臺灣士林地方法院檢察署檢察官
被      告  甲○○
                    （另案於臺灣新店戒治所強制戒治中）
選任辯護人  沈濟民律師
上列被告因違反槍砲彈藥刀械管制條例等案件，經檢察官提起公
訴（93年度偵字第5492號），本院判決如下：
    主  文
甲○○未經許可，持有其他可發射子彈具有殺傷力之槍枝，累犯
，處有期徒刑貳年，併科罰金新臺幣伍萬元，罰金如易服勞役以
參佰元即新臺幣玖佰元折算壹日。扣案如附表一編號一至三所示
之仿貝瑞塔廠84型半自動手槍製造之改造手槍壹把（槍枝管制編
號：0000000000號，含彈匣貳個）均沒收；又明知為禁藥而轉讓
，累犯，處有期徒刑捌月，扣案如附表一編號四所示之吸食器壹
只（內含量微無法析離秤重之禁藥甲基安非他命）沒收。應執行
有期徒刑貳年陸月，併科罰金新臺幣伍萬元，罰金如易服勞役以
參佰元即新臺幣玖佰元折算壹日，扣案如附表一編號一至三之仿
貝瑞塔廠84型半自動手槍製造之改造手槍壹把（槍枝管制編號：
0000000000號，含彈匣貳個），及扣案如附表一編號四所示之吸
食器壹只（內含量微無法析離秤重之禁藥甲基安非他命）均沒收
。
    事  實
一、甲○○曾於民國84年間因違反麻醉藥品管理條例案件，經臺
    灣臺北地方法院於84年5 月22日以84年度易字第608 號判決
    處有期徒刑4 月，如易科罰金以300 元折算1 日確定；復於
    同年間因違反肅清煙毒條例案件，經同法院於84年11月21日
    以84年度訴緝字第377 號判決處有期徒刑3 年4 月；同年間
    因違反麻醉藥品管理條例案件，又經臺灣臺北地方法院於84
    年11月21日以84年度易字第5538號判決處有期徒刑7 月；上
    開各罪復經臺灣臺北地方法院於85年5 月24日以85年度聲字
    第466 號裁定定其應執行刑有期徒刑3 年10月，並於86年4
    月16日縮短刑期假釋出監；惟嗣又經撤銷假釋，並入監執行
    殘刑2 年6 月28日，於90年11月15日縮刑期滿執行完畢，翌
    日出監。詎又再於90年間因收受贓物罪，經臺灣高等法院於
    91年3 月28日以91年度上易字第435 號判決處有期徒刑5 月
    ，如易科罰金以300 元折算1 日確定，甫於92年1 月21日易
    科罰金執行完畢（構成累犯）。
二、詎甲○○猶不知悔改，明知可發射子彈具有殺傷力之改造玩
    具手槍，屬槍砲彈藥刀械管制條例第4 條第1 項第1 款、第
    2 款所管制之槍枝，非經中央主管機關許可，不得無故持有
    之，竟基於持有可發射子彈具有殺傷力之改造玩具手槍之犯
    意，於93年1 月20日，在臺北縣汐止市○○路某處，以新臺
    幣（下同）80,000元之代價，向姓名年籍不詳綽號「阿元」
    之人購買具有殺傷力之改造貝瑞塔手槍1 支（含彈匣2 個，
    槍枝管制編號：0000000000號），隨即藏放於隨身背包並置
    放於其車號3D─9749號自用小客車內而非法持有之，迄93年
    6 月9 日上午8 時30分許為警當場查獲止（詳後述）。
三、甲○○明知明知安非他命類係經行政院衛生署列管之禁藥，
    亦係毒品危害防制條例第2 條第2 項第2 款之第2 級毒品，
    不得非法持有、轉讓，詎因其友人李嘉郎（涉嫌施用毒品罪
    嫌部分，另經本院以93年度士簡字第1575號判決處有期徒刑
    3 月，如易科罰金以300 元折算1 日確定）一時毒癮發作，
    亟欲施用毒品，甲○○遂於93年6 月9 日上午李嘉郎至其上
    址住處向其詢問有無禁藥即第2 級毒品安非他命類可供其施
    用時，竟基於轉讓禁藥暨第2 級毒品甲基安非他命之犯意，
    於同日上午8 時30分許駕駛車號3D─9749號自用小客車搭載
    李嘉郎及其同居人柳美玲外出時，在上開自用小客車內將其
    所有原供己施用之吸食器1 只內之微量甲基安非他命轉讓予
    李嘉郎施用。適遇警持本院核發之93年度聲搜字第495 號搜
    索票至臺北縣汐止市○○路136 號6 樓執行搜索，當場即先
    在臺北縣汐止市○○路136 號地下2 樓停車場查獲甲○○、
    李嘉郎及柳美玲，逕行搜索其身體、隨身攜帶之物件、所使
    用之交通工具即車號3D─9749號自用小客車及其立即可觸及
    之處所後，扣得如附表一所示之物（扣押物品名稱、數量及
    查獲處所，均詳附表一所示）。
四、案經臺北市政府警察局內湖分局報告臺灣士林地方法院檢察
    署檢察官偵查起訴。
    理  由
一、上揭事實欄二、三之事實，除均據被告甲○○於本院準備程
    序暨審理時坦承不諱，並有下列證據可以佐證：
(一)事實欄二部分，有如附表一編號一至編號三所示之仿貝瑞塔
    廠84型半自動手槍製造之改造手槍壹把（槍枝管制編號：00
    00000000號）、彈匣2 個扣案可佐。而前揭扣案槍枝1 把暨
    內含彈匣1 個，經送內政部警政署刑事警察局以性能檢驗法
    及試射法鑑驗結果，認「一、送鑑改良貝瑞塔手槍1 枝（槍
    枝管制編號：0000000000號），認係由仿BERETTA 廠84型半
    自動手槍製造之金屬玩具手槍換裝土造金屬槍管而成之改造
    手槍，機械性能良好，可擊發適用之子彈，認具殺傷力；送
    鑑改造貝瑞塔手槍彈匣1 個，認係金屬玩具彈匣，可供送鑑
    槍枝使用等語，亦有內政部警政署刑事警察局93年7 月19日
    刑鑑字第0930124181號槍彈鑑定書在卷可稽，則上開扣案送
    鑑之仿貝瑞塔廠84型半自動手槍製造之改造手槍壹把（槍枝
    管制編號：0000000000號）及內含彈匣1 個確具殺傷力，堪
    可認定。至同日為警扣案之彈匣1 個雖未送鑑驗，惟經於本
    院審判期日檢視結果，其亦確可供扣案附表一編號二之仿貝
    瑞塔廠84型半自動手槍製造之改造手槍1 把（槍枝管制編號
    ：0000000000號）使用，又迭據被告陳明附表一編號一、編
    號三之2 個彈匣均是買來就附的，均用以搭配扣案改造手槍
    使用等語（本院94年9 月16日準備程序筆錄第2 頁、本院95
    年5 月4 日審判筆錄第6 頁參照），是亦堪認該彈匣確亦係
    供扣案附表一編號二之改造手槍使用。
(二)至事實欄三部分，亦據證人李嘉郎證述明確，與被告自白互
    核相符。再者，證人李嘉郎經警查獲後所採尿液（尿液檢體
    編號：東0000000 號）經送請臺灣尖端生技醫藥股份有限公
    司先以酵素免疫分析法初驗，再以氣相層析質譜儀分析法鑑
    驗結果，均呈安非他命類毒品陽性反應（檢出安非他命濃度
    1800ng/ml ，甲基安非他命濃度12570ng/ ml）， 此有臺北
    市政府警察局內湖分局查獲毒品案件涉嫌人尿液委驗單（54
    92號卷第258 頁參照）、臺灣尖端生技醫藥股份有限公司93
    年6 月21日濫用藥物檢驗報告1 紙（5492號卷第257 頁參照
    ）在卷可稽；而依據文獻之記載，施用甲基安非他命後，經
    人體可代謝出甲基安非他命原態及其代謝物安非他命；施用
    安非他命後，其代謝係以安非他命原態排出，此有行政院衛
    生署管制藥品管理局93年7 月22日管檢字第0930006615號函
    可供參考。查本件李嘉郎為警逮捕後採檢之尿液，經檢出安
    非他命濃度1800ng/ml ，甲基安非他命濃度12570ng/ ml ，
    俱如前述，該等成分均超過衛生署公告值（安非他命500/ml
    、甲基安非他命500/ml【且安非他命>=200/ml】），可確認
    該尿液檢體含有甲基安非他命及其代謝物安非他命成分，故
    可知被告曾使用甲基安非他命或可代謝成安非他命之成分。
    是被告之尿液既檢出上開結果，其所施用之第2 級毒品應係
    「甲基安非他命」，應可認定。再查，該被告轉讓予李嘉郎
    之內含疑似甲基安非他命微量殘渣之吸食器1 只，經送憲兵
    司令部刑事鑑識中心以氣相層析質譜分析法鑑驗結果，其內
    容物業經證實確為甲基安非他命，此有憲兵司令部93年11月
    3 日（93）安鑑字第00007 號鑑驗通知書1 紙在卷可稽（54
    92號卷第293 頁參照），又與被告尿液檢驗結果相符，更堪
    佐被告自白其確有以扣案內含微量甲基安非他命殘渣之吸食
    器1 只轉讓其內之甲基安非他命予李嘉郎施用之事實。
(三)綜上，堪認被告自白與事實相符，可以採信。本案事證明確
    ，被告犯行洵堪認定，應依法論科。
二、論罪科刑：
(一)按被告行為後，槍砲彈藥刀械管制條例業經總統於94年1 月
    26日以華總一義字第09400010101 號令修正公布，並自94年
    1 月28日生效施行，原條例第8 條與第10條、第11條合併修
    正移列為修正條文第8 條，原條例第10條、第11條刪除。修
    正前槍砲彈藥刀械管制條例第11條第4 項之未經許可持有可
    發射子彈具有殺傷力之各式槍砲罪，移至新法第8 條第4 項
    ，除將舊法規定之「槍砲」修正為「槍枝」外，修正前之法
    定刑為1 年以上7 年以下有期徒刑，併科新臺幣7 ,000,000
    元以下罰金，修正後槍砲彈藥刀械管制條例第8 條第4 項則
    規定：「未經許可持有第4 條第1 項第1 款所定其他可發射
    金屬或子彈具有殺傷力之各式槍枝者，處3 年以上10年以下
    有期徒刑，併科新臺幣7,000,000 元以下罰金」，比較新舊
    法結果，以修正前之舊法對於被告較為有利，爰依刑法第2
    條第1 項但書之規定，適用修正前即90年11月14日修正公布
    之槍砲彈藥刀械管制條例第11條第4 項之規定處斷。是核被
    告事實欄二所為，係犯修正前槍砲彈藥刀械管制條例第11條
    第4 項之罪。又被告持有之附表一編號一、編號三之彈匣2
    個既均係供扣案附表一編號二之改造手槍使用，即係扣案附
    表編號二所示改造手槍之一部，即無再予評價並論以槍砲彈
    藥刀械管制條例第13條第4 項未經許可，持有槍砲之主要組
    成零件罪之餘地，附此敘明。
(二)再安非他命類前經行政院衛生署於69年12月8 日以衛署字第
    301124號公告列為禁藥管理，禁止輸入、製造及販賣，又安
    非他命及其衍生之鹽類及製劑並經該署於75年7 月11日以衛
    署字第59672 號公告一概禁止使用，嗣復經該署於79年10月
    9 日以衛署藥字第904142號公告，列入麻醉藥品管理條例第
    2 條第4 款所定之化學合成麻醉藥品管理，並禁止於醫療上
    使用，依麻醉藥品管理條例第13條之規定，限供科學上之需
    要，不得非法輸入、製造、運輸、販賣、持有、施打或吸用
    ，嗣且又列入第2 級管制藥品管理，仍屬列管禁藥而係藥事
    法第22條第1 款所指禁藥，且為毒品危害防制條例第2 條第
    2 項第2 款之第2 級毒品，不得持有、轉讓（最高法院93年
    度台上字第1164號判決、95年度台上字第179 號判決意旨分
    別參照）。是被告事實欄三轉讓甲基安非他命予李嘉郎施用
    之行為，分別該當93年4 月21日修正公布、同年月23日施行
    之藥事法第83條第1 項之轉讓禁藥罪，以及毒品危害防制條
    例第8 條第2 項之轉讓第2 級毒品罪。惟上開二罪僅規範角
    度不同，均保護國民健康之法益，具法條競合之關係，即應
    適用重法處斷。比較藥事法第83條第1 項及毒品危害防制條
    例第8 條第2 項之法定刑，除有轉讓之第2 級毒品達毒品危
    害防制條例第8 條第6 項之一定數量（10公克以上），經依
    法加重後法定刑較藥事法第83條第1 項法定刑為重外，其餘
    情形則以藥事法第83條第1 項之法定刑較重，即應適用重法
    即藥事法第83條第1 項（臺灣高等法院94年度法律座談會刑
    事類提案第8 號參照）。查本案被告轉讓之第2 級毒品甲基
    安非他命之重量甚微，顯未達10公克以上，揆之前引說明，
    被告事實欄三所為，即應論以重法即藥事法第83條第1 項之
    轉讓禁藥罪。
(三)被告所犯槍砲彈藥刀械管制條例第11條第4 項之未經許可持
    有其他可發射子彈具有殺傷力之手槍罪，及藥事法第83條第
    1 項之罪，犯意各別，行為互殊，且構成要件互異，應予分
    論併罰。
(四)被告前曾於民國84年間因違反麻醉藥品管理條例案件，經臺
    灣臺北地方法院於84年5 月22日以84年度易字第608 號判決
    處有期徒刑4 月，如易科罰金以300 元折算1 日確定；復於
    同年間因違反肅清煙毒條例案件，經同法院於84年11月21日
    以84年度訴緝字第377 號判決處有期徒刑3 年4 月；同年間
    因違反麻醉藥品管理條例案件，又經臺灣臺北地方法院於84
    年11月21日以84年度易字第5538號判決處有期徒刑7 月；上
    開各罪復經臺灣臺北地方法院於85年5 月24日以85年度聲字
    第466 號裁定定其應執行刑有期徒刑3 年10月，並於86年4
    月16日縮短刑期假釋出監；惟嗣又經撤銷假釋，並入監執行
    殘刑2 年6 月28日，於90年11月15日縮刑期滿執行完畢，翌
    日出監。詎又再於90年間因收受贓物罪，經臺灣高等法院於
    91年3 月28日以91年度上易字第435 號判決處有期徒刑5 月
    ，如易科罰金以300 元折算1 日確定，甫於92年1 月21日易
    科罰金執行完畢，有臺灣高等法院被告前案紀錄表1 份在卷
    可稽，其受有期徒刑執行完畢後，5 年以內再犯有期徒刑以
    上之本罪，為累犯，應依刑法第47條規定加重其刑。
(五)爰審酌被告無故持有附表一編號一至編號三之其他可發射子
    彈具有殺傷力之槍枝，對於他人生命、身體安全構成潛在威
    脅，危害社會治安甚鉅，暨被告轉讓第2 級毒品予他人，其
    所為助長施用毒品行為，惟其係因與李嘉郎間之私誼，始轉
    讓禁藥第2 級毒品甲基安非他命供其等施用，且所轉讓之禁
    藥第2 級毒品數量甚微，犯後且已坦承犯行，已有悔意，態
    度尚稱良好，併其品行、智識程度、犯罪手段等一切情狀，
    分別量處如主文所示之刑，並就併科罰金部分諭知易服勞役
    之折算標準，復定其應執行之刑，以資懲儆。
三、沒收之宣告：扣案之仿貝瑞塔廠84型半自動手槍製造改造而
    成之其他可發射子彈具有殺傷力之手槍1 把（槍枝管制編號
    ：0000000000號，含彈匣2 個），依法不得持有而屬違禁物
    ，均應依刑法第38條第1 項第1 款之規定宣告沒收。另扣案
    之吸食器1 只，其內殘留量微無法析離秤重之甲基安非他命
    ，有憲兵司令部刑事鑑識中心93年11月3 日（93）安鑑字第
    00007 號鑑驗通知書1 紙在卷可稽（5492號卷第293 頁參照
    ），雖同具禁藥及第2 級毒品之性質，惟此部分既應適用藥
    事法第83條第1 項論罪科刑，已如前述，即不得割裂適用而
    就沒收宣告部分再行適用毒品危害防制條例第18條第1 項前
    段諭知沒收銷燬，而應就該只吸食器及其內無從悉數析離之
    殘渣視為一體而論以違禁物，依刑法第38條第1 項第1 款諭
    知沒收。至同為警於93年6 月9 日扣案如附表二、附表三所
    示之物，均與前開經本院論罪科刑之事實無關，無從諭知沒
    收，附此敘明。
據上論斷，應依刑事訴訟法第299 條第1 項前段，修正前槍砲彈
藥刀械管制條例第11條第4 項，藥事法第83條第1 項、刑法第2
條第1 項但書、第11條、第47條、第51條第5 款、第42條第2項
、第38條第1 項第1 款，罰金罰鍰提高標準條例第2 條，現行法
規所定貨幣單位折算新臺幣條例第2 條，判決如主文。
本案經檢察官王巧玲到庭執行職務
中    華    民    國    95    年    5     月    30    日
                  刑事第六庭審判長法  官  李育仁
                                  法  官  姜麗香
                                  法  官  許辰舟
以上正本證明與原本無異。
如不服本判決，應於判決送達後10日內，向本院提出上訴狀。
                                  書記官  洪忠改
中    華    民    國    95    年    5     月    30    日
附表一：93年6 月9 日在臺北縣汐止市○○路136 號地下2樓停
        車場扣得，且與經本院論罪科刑事實有關之證物
┌─┬──────────┬───┬───────┐
│編│扣押物品名稱        │數  量│查  獲  處  所│
│號│                    │      │              │
├─┼──────────┼───┼───────┤
│1 │彈匣                │壹  個│車號3D-9749 號│
│  │                    │      │自用小客車右前│
│  │                    │      │座下方        │
├─┼──────────┼───┼───────┤
│2 │改造貝瑞塔手槍（槍號│壹  把│被告甲○○背包│
│  │FS-9078）           │      │內            │
├─┼──────────┼───┼───────┤
│3 │彈匣                │壹  個│同上          │
├─┼──────────┼───┼───────┤
│4 │吸食器（內含量微無法│壹  只│李嘉郎右前褲袋│
│  │磅秤之甲基安非他命殘│      │              │
│  │渣                  │      │              │
└─┴──────────┴───┴───────┘
附表二：93年6 月9 日上午8 時30分許在台北縣汐止市○○路
        136 號地下2 樓停車場扣案，惟與本院論罪科刑事實
        無關之物
┌─┬──────────┬───┬───────┐
│編│扣押物品名稱        │數  量│查  獲  處  所│
│號│                    │      │              │
├─┼──────────┼───┼───────┤
│1 │不具殺傷力子彈      │柒  顆│裝填於附表一編│
│  │                    │      │號一彈匣內    │
├─┼──────────┼───┼───────┤
│2 │不具殺傷力子彈      │拾壹顆│裝填於附表一編│
│  │                    │      │號三彈匣內    │
├─┼──────────┼───┼───────┤
│3 │第一級毒品海洛因    │貳  包│甲○○隨身背包│
│  │（毛重10.86 公克，淨│      │內            │
│  │  重9.74公克）      │      │              │
├─┼──────────┼───┼───────┤
│4 │第二級毒品安非他命  │貳  包│同上          │
│  │（毛重1.83公克，淨重│      │              │
│  │  1.22公克）        │      │              │
├─┼──────────┼───┼───────┤
│5 │電子磅秤            │壹  台│同上          │
│  │                    │      │              │
└─┴──────────┴───┴───────┘
附表三：93年6 月9 日上午11時許，在臺北縣汐止市○○路136
        號6 樓甲○○房間內扣案，惟與經本院論罪科刑事實
        無關之物
┌─┬──────────┬───┬───────┐
│編│扣押物品名稱        │數  量│查  獲  處  所│
│號│                    │      │              │
├─┼──────────┼───┼───────┤
│1 │第一級毒品海洛因    │壹  包│化妝台抽屜內  │
│  │（毛重0.34公克，淨重│      │              │
│  │  0.17公克）        │      │              │
├─┼──────────┼───┼───────┤
│2 │大麻                │壹  包│同上          │
│  │（毛重0.67公克，淨重│      │              │
│  │  0.5 公克）        │      │              │
├─┼──────────┼───┼───────┤
│3 │第二級毒品安非他命  │壹  包│同上          │
│  │（毛重1.68公克，淨  │      │              │
│  │  重0.63 公克）     │      │              │
├─┼──────────┼───┼───────┤
│4 │第一級毒品海洛因殘渣│柒  只│同上          │
│  │袋                  │      │              │
├─┼──────────┼───┼───────┤
│5 │第二級毒品安非他命殘│肆  只│同上          │
│  │渣袋                │      │              │
├─┼──────────┼───┼───────┤
│6 │安非他命吸食器      │壹  組│同上          │
│  │                    │      │              │
├─┼──────────┼───┼───────┤
│7 │帳冊                │參  本│化妝台下方    │
│  │                    │      │              │
├─┼──────────┼───┼───────┤
│8 │不具殺傷力之仿克拉克│壹  把│同上          │
│  │19型瓦斯槍（含彈匣1 │      │              │
│  │個）                │      │              │
├─┼──────────┼───┼───────┤
│9 │不具殺傷力之仿史密斯│壹  把│同上          │
│  │威生瓦斯槍（含彈匣1 │      │              │
│  │個）                │      │              │
├─┼──────────┼───┼───────┤
│10│不具殺傷力之彈頭    │肆拾參│同上          │
│  │                    │顆    │              │
├─┼──────────┼───┼───────┤
│11│未裝填火藥不具殺傷力│參  顆│同上          │
│  │子彈                │      │              │
├─┼──────────┼───┼───────┤
│12│挫刀                │貳  支│化妝台上方    │
├─┼──────────┼───┼───────┤
│13│現金（18張仟元鈔，10│19,000│甲○○身上    │
│  │張百元鈔）          │元    │              │
└─┴──────────┴───┴───────┘
附錄本案論罪科刑之法條：
修正前槍砲彈藥刀械管制條例第11條
未經許可，製造、販賣或運輸第四條第一項第一款所稱其他可發
射金屬或子彈具有殺傷力之各式槍砲者，處五年以上有期徒刑，
併科新臺幣一千萬元以下罰金。
未經許可，轉讓、出租或出借前項所列槍砲者，處三年以上十年
以下有期徒刑，併科新臺幣七百萬元以下罰金。
意圖供自己或他人犯罪之用，而犯前二項之罪者，處無期徒刑或
七年以上有期徒刑，併科新臺幣一千萬元以下罰金。
未經許可，持有、寄藏或意圖販賣而陳列第一項所列槍砲者，處
一年以上七年以下有期徒刑，併科新臺幣七百萬元以下罰金。
第一項至第三項之未遂犯罰之。
藥事法第83條
明知為偽藥或禁藥，而販賣、供應、調劑、運送、寄藏、牙保、
轉讓或意圖販賣而陳列者，處7 年以下有期徒刑，得併科新臺幣
5 百萬元以下罰金。
以犯前項之罪為常業者，處 2 年以上 10 年以下有期徒刑，得併
科新臺幣2 千 5 百萬元以下罰金。
犯前二項之罪，因而致人於死者，處 7 年以上有期徒刑，致重傷
者，處 3 年以上 12 年以下有期徒刑。
因過失犯第 1 項之罪者，處 2 年以下有期徒刑、拘役或科新臺
幣 30 萬元以下罰金。
第 1 項及第 2 項之未遂犯罰之。


司法院資訊處製作；財團法人民間司法改革基金會備份。
